臺灣臺南地方法院民事判決　九十三年度訴字第一五二七號
　　原　　　告　　乙○○
　　訴訟代理人　　林華生律師
　　複　代理人　　邱玲子律師
　　被　　　告　　慶豐商業銀行股份有限公司
　　法定代理人　　丁○○
　　訴訟代理人　　戊○○
　　　　　　　　　甲○○
　　　　　　　　　丙○○
　　　　　　　　　甲○○
右當事人間請求債務人異議之訴事件，本院於民國九十四年一月六日言詞辯論終結，
判決如左：
  主      文
原告之訴駁回。
訴訟費用由原告負擔。
    事    實
甲、原告方面：
  一、聲明：求為判決：(一)被告不得以本院九十一年二月十九日九一南院鵬執簡字第
      五三四九號債權憑證對原告為強制執行。(二)本院九十三年度執字第二八四三八
      號給付借款強制執行事件所為九十三年八月二十三日南院慶九十三執如字第二
      八四三八號執行命令（第三人益成工業股份有限公司）應予撤銷。
  二、陳述：
      (一)被告於九十三年八月二十日以本院九十一年二月十九日九十二年南院鵬執簡
        字第五三四九號債權憑證為執行名義，請求原告給付一萬五千九百八十一元
        ，另給付一百二十二萬七千六百四十九元及自七十五年五月二日起至清償日
        止，按年息百分之十一點五計算之利息，並自七十五年六月三日起至清償日
        止，在六個月以內者，按上開利率百分之十，超過六個月者，按上開利率百
        分之二十計算之違約金，並賠償程序費用六千二百五十八元，而聲請對原告
        為強制執行（九十三年度執字第二八四三八號）。惟被告前開債權憑證係自
        七十六年二月二十四日七十六年度執廉證執字第一四九二字第一○四五○號
        及七十六年九月十六日七十六年南院執廉六三七二字第四五九一號債權憑證
        ，輾轉更換而來，但原告從未受強制執行之聲請，則縱被告於七十六年二月
        二十四日之前因支付命令取得執行名義，其請求權顯已罹時效而消滅。爰依
        強制執行法第十四條第一項之規定，提起本件異議之訴。
      (二)按強制執行應依執行名義為之，執行法院對於執行名義是否有效成立，應加
        以審查，未確定之給付判決及訴訟費用額之裁定，不備執行名義之要件，其
        執行名義尚未成立，執行法院不得據以強制執行，法院誤認未確定之裁判為
        確定，而依聲請付與確定證明書者，不生該裁判已確定之效力（最高法院八
        十一年台抗字第一一四號判例參照。）。原告始終沒有收到給付借款之判決
        與確定訴訟費用額之裁定，也未接到開庭通知，執行名義所示原告住址「台
        南市○○路○段一九二巷二十七號之五」，原告已於七十五年十月二日遷離
        該址。原告於七十五年十月二日以前之住所，固在台南市○○路○段一九二
        巷二七之五號，但其後已遷離該址至台南市○○街二七五巷一號，七十六年
        八月二十八日又遷至台南市○○○街七五號，八十三年六月九日遷至台南市
        ○○路○段二五五號一樓之二，八十七年七月二十一日遷至台南市○○○街
        二○二巷三八號之三至今。從九十一年度執字第五三四九號執行卷，可知本
        件原始之執行名義為七十五年度訴字第二○○○號民事判決及七十五年度聲
        字第六九○號民事裁定，但原告從未收受上開裁判正本之送達，亦未曾收受
        任何言詞辯論之通知，惜因卷宗已銷毀，致無送達證書可資佐證，惟自尚保
        存之七十五年度訴字第二○○○號民事判決原本觀之，其製作日期為七十五
        年九月二十日，庭長及院長之審閱日期均為同年月二十二日，依修正前當時
        之民事訴訟法第二百二十八條及第二百二十九條，規定原本交付書記官之日
        期為五日內，及書記官以正本送達於當事人之日期為十日內計算，系爭判決
        正本付郵送達之日期，應在七十五年十月二日之後，故送達時被告之住所並
        不在判決書所記載台南市○○路○段一九二巷二七之五號，向該址為郵務送
        達，應不生判決已確定之效力，至於另一執行名義七十五年聲字第六九○號
        民事裁定，其製作裁定之日期為七十五年十一月二十日，則付郵送達之日期
        ，顯在七十五年十月二日之後，尤不得言，是以該裁定正本如依所載同一地
        址為郵務送達，亦不生裁定已確定之效力，易言之，被告之執行名義均未有
        效成立，因執行法院竟予受理執行，原告自亦得提起本件訴訟，以求救濟。
  三、證據：提出戶籍謄本六份，並聲請調閱本院九十三年度執字第二八四三八號、
      九十一年度執字第五三四九號、七十六年度執字第一四九二號、七十六年度執
      字第六三七二號強制執行案卷及本院七十五年訴字第二○○○號、七十五年度
      聲字第六九○號訴訟與確定訴訟費用額案卷。
乙、被告方面：
  一、聲明：求為判決：原告之訴駁回。
  二、陳述：
  　　本件原始執行名義即七十五年度訴字第二○○○號給付借款民事判決與七十五
      年度聲字第六九○號確定訴訟費用額民事裁定，均經法院核發判決及裁定確定
      證明書，應已合法送達。被告以前開判決、裁定及其確定證明書為執行名義，
      曾於七十六年間聲請強制執行無效果，獲法院發給七十六年二月二十四日七十
      六執廉證執一四九二字第一○四五○號與七十六年九月十六日執廉六三七二字
      第四五九一四號債權憑證。被告持前開二份債權憑證於九十一年二月八日聲請
      強制執行，已生中斷時效之效果，因查無可供強制執行之財產，再獲法院發給
      九十一年二月十九日九一南院鵬執簡字第五三四九號債權憑證，故時效自九十
      一年二月十九日應重新起算，本件債權並未罹請求權消滅時效。
  三、證據：提出本院七十五年度訴字第二○○○號判決、七十五年度聲字第六九○
      號裁定與各該確定證明書各一份等為證。
丙、本院依聲請調閱本院九十三年度執字第二八四三八號、九十一年度執字第五三四
    九號、七十六年度執字第一四九二號、七十六年度執字第六三七二號強制執行案
    卷（後二強制執行案卷已銷燬）、本院七十五年度訴字第二○○○號、七十五年
    度聲字第六九○號裁判原本。
    理    由
一、原告起訴主張：
    (一)被告於九十三年八月二十日以本院九十一年二月十九日九十二年南院鵬執簡字
      第五三四九號債權憑證為執行名義，請求原告給付一萬五千九百八十一元，另
      給付一百二十二萬七千六百四十九元及自七十五年五月二日起至清償日止，按
      年息百分之十一點五計算之利息，並自七十五年六月三日起至清償日止，在六
      個月以內者，按上開利率百分之十，超過六個月者，按上開利率百分之二十計
      算之違約金，並賠償程序費用六千二百五十八元，而聲請對原告為強制執行（
      九十三年度執字第二八四三八號）。惟被告前開債權憑證係自七十六年二月二
      十四日七十六年度執廉證執字第一四九二字第一○四五○號及七十六年九月十
      六日七十六年南院執廉六三七二字第四五九一號債權憑證，輾轉更換而來，但
      原告從未受強制執行之聲請，則縱被告於七十六年二月二十四日之前因支付命
      令取得執行名義，其請求權顯已罹時效而消滅。爰依強制執行法第十四條第一
      項之規定，提起本件異議之訴。
    (二)原告於七十五年十月二日以前之住所，固在台南市○○路○段一九二巷二七之
      五號，但其後已遷至台南市○○街二七五巷一號，七十六年八月二十八日遷至
      台南市○○○街七五號，八十三年六月九日遷至台南市○○路○段二五五號一
      樓之二，八十七年七月二十一日遷至台南市○○○街二○二巷三八號之三至今
      。本件原始執行名義為七十五年度訴字第二○○○號民事判決及七十五年度聲
      字第六九○號民事裁定，但原告從未收受上開裁判正本，亦未曾收受言詞辯論
      之通知，雖上開案卷已銷毀，惟自尚存之七十五年度訴字第二○○○號民事判
      決原本觀之，其製作日期為七十五年九月二十日，庭長及院長之審閱日期均為
      同年月二十二日，依修正前當時之民事訴訟法第二百二十八條及第二百二十九
      條，法官交付原本期間為五日，書記官製作正本送達之期間為十日，則系爭判
      決正本付郵送達之日期，應在七十五年十月二日之後，故送達時原告之住所已
      非判決所記載之台南市○○路○段一九二巷二七之五號，向該址為郵務送達，
      不生判決確定之效力，至另一執行名義七十五年聲字第六九○號民事裁定，其
      製作裁定之日期為七十五年十一月二十日，則付郵送達之日期，顯在七十五年
      十月二日之後，亦不生裁定確定效力，足見被告之執行名義均未有效成立，執
      行法院竟予受理執行，原告自亦得提起本件訴訟，以求救濟等語。
二、被告則以：原始執行名義即七十五年度訴字第二○○○號給付借款民事判決與七
    十五年度聲字第六九○號確定訴訟費用額民事裁定，均經核給判決及裁定確定證
    明書，應已合法送達。被告以前開判決、裁定及其確定證明書為執行名義，曾於
    七十六年間聲請強制執行無效果，獲法院發給七十六年二月二十四日七十六執廉
    證執一四九二字第一○四五○號與七十六年九月十六日執廉六三七二字第四五九
    一四號債權憑證。被告持前開二份債權憑證於九十一年二月八日聲請強制執行，
    已生中斷時效之效果，因查無可供強制執行之財產，再獲法院發給九十一年二月
    十九日九一南院鵬執簡字第五三四九號債權憑證，故消滅時效在九十一年二月十
    九日應重新起算，故本件債權並未罹請求權消滅時效等語置辯。
三、兩造不爭執部分
    (一)本院七十五年度訴字第二○○○號給付借款訴訟事件，於七十五年九月二十日
      判決原告與訴外人合其成金屬建材有限公司、陳財通、李榮峰、陳江雲、陳盈
      洲、李永茂、方麗月應連帶給付被告一百二十二萬七千六百四十九元及自七十
      五年五月二日起至清償日止，按年息百分之十一點五計算之利息，並自七十五
      年六月三日起至清償日止，在六個月以內者，按上開利率百分之十，超過六個
      月者，按上開利率百分之二十計算之違約金，上開判決並經本院於七十五年十
      二月八日發給判決確定證明書。有原告提出之民事判決、確定證明書附卷，並
      經本院調取上開判決原本核閱無訛。
    (二)本院七十五年度聲字第六九○號確定訴訟費用額事件，於七十五年一月二十日
      裁定就前開給付借款訴訟事件，原告與訴外人合其成金屬建材有限公司、陳財
      通、李榮峰、陳江雲、陳盈洲、李永茂、方麗月應連帶負擔之訴訟費用額及程
      序費用額確定為一萬五千九百八十一元，該裁定並經本院於七十六年五月十三
      日發給定定確定證明書，有原告提出民事裁定、確定證明書附卷，亦經本院調
      取上開裁定原本核閱無訛。
    (三)被告於九十三年八月二十日持本院九十一年二月十九日九十一南院鵬執簡字第
      五三四九號債權憑證聲請強制執行，並聲請扣押原告對訴外人益成工業股份有
      限公司之薪資債權，為本院核發九十三年八月二十三日南院慶九十三執如字第
      二八四三八號扣押命令，扣押原告對訴外人益成工業股份有限公司之薪資債權
      ，該扣押命令於九十三年八月三十一日送達訴外人益成工業股份有限公司，原
      告以其自被告取得確定終局判決至今，從未受強制執行之聲請，主張被告之請
      求權已罹時效而消滅為由，向執行法院聲明異議，業經調取本院九十三年度執
      字第二八四三八號強制執行案卷核閱無訛。
四、原告主張前開九十三年度執字第二八四三八號強制執行事件之執行名義即本院九
    十一年二月十九日九十一南院鵬執簡字第五三四九號債權憑證所載之借款債權一
    百二十二萬七千六百四十九元及其利息、違約金，暨訴訟費用一萬五千九百八十
    一元之請求權已罹於消滅時效，及該借款與訴訟費用額債權之原始執行名義迄未
    合法送達原告，均無確定力等情，則為被告否認，並以前揭情詞置辯。則本院應
    審究者為原告得否以前開執行名義未合法送達為由，提起本件債務人異議之訴？
    被告對於原告之系爭借款與訴訟費用請求權是否已罹於消滅時效？
五、按執行名義成立後，有消滅或妨礙債權人請求之事由發生，或執行名義無確定判
    決同一之效力者，於執行名義成立前，如有債權不成立或消滅或妨害債權人請求
    之事由發生，債務人得於強制執行程序終結前，提起異議之訴，此觀強制執行法
    第十四條第一項、第二項之規定自明，若執行名義並未成立，債權人竟聲請對債
    務人強制執行，而侵害債務人之權利，僅係債務人得否依同法第十二條第一項規
    定聲明異議而已，尚非得提起債務人異議之訴（最高法院八十七年度台上字第一
    四三八號判決要旨參照）。本件原告雖提出戶籍謄本，主張兩造間就系爭借款與
    確定訴訟費用額之最原始執行名義即本院七十五年度訴字第二○○○號民事判決
    與七十五年度聲字第六九○號民事裁定，係送達台南市○○路○段一九二巷二七
    之五號，惟原告於七十五年十月二日已遷離該址，故上開判決、裁定均未合法送
    達原告，不生確定力云云。經查，本院七十五年度訴字第二○○○號給付借款與
    七十五年度聲字第六九○號確定訴訟費用額案卷，雖逾保存期限已銷毀，無從閱
    覽其送達證書，惟其裁判原本仍存檔，經調取裁判原本，上開判決、裁定記載原
    告之送達處所均為「台南市○○路○段一九二巷二七之五號」，非住居所不明，
    足見該判決、裁定均係送達上址。次查，原告自七十三年二月十三日自七十五年
    十月二日前設籍「台南市○○路○段一九二巷二七之五號」，七十五年十月二日
    始遷出至台南市○○街二七五巷十弄一號，有原告提出之戶籍謄本在卷可佐，參
    以本院七十五年度訴字第二○○○號給付借款判決既經言詞辯論，判決日期為七
    十五年九月二十日，其言詞辯論期日通知顯係送達原告當時之設籍處，原告既曾
    受送達，其於判決宣示後變更送達處所未向法院陳明，致本院仍向原戶籍地送達
    ，且無送達處所不明之情形，則原告主張有送達不合法情事，自非無疑義。況縱
    依原告所述，上開判決、裁定未合法送達，執行名義尚未成立，揆諸前揭最高法
    院判決要旨，亦僅生依強制執行法第十二條聲明異議之問題，不得據以提起債務
    人異議之訴，是原告以前開判決、裁定未合法送達為由，提起本件債務人異議之
    訴，於法不合，不應准許。
六、次按請求權固因十五年間不行使而消滅，為民法第一百二十五條前段所明定，惟
    消滅時效因起訴而中斷，而開始執行行為或聲請強制執行，與起訴有同一效力，
    時效中斷者，自中斷之事由終止時，重行起算，因起訴而中斷之時效，自受確定
    判決或因其他方法訴訟終結時，重行起算，民法第一百二十九條第一項第三款、
    第二項第五款、第一百三十七條第一項、第二項分別定有明文。則因聲請強制執
    行而中斷時效者，應於強制執行程序終結後，重行起算時效。經查，系爭借款與
    訴訟費用請求權之消滅時效為十五年，被告於七十五年與七十六年間分別取得本
    院七十五年度訴字第二○○○號判決、七十五年度聲字第六九○號裁定與各該確
    定證明書後，以對原告有借款與訴訟費用債權，聲請對原告等債務人實施強制執
    行，因執行債務人無可供執行之財產，為本院七十六年度執字第一四九二號、七
    十六年度執字第六三七二號強制執行事件分別核發七十六年二月二十四日南院廉
    證執一四九二字第一○四五○號、七十六年九月十六日南院執廉六三七二字第四
    五九一四號債權憑證，終結執行程序。被告復於九十一年二月八日以前開二件債
    權憑證為執行名義，再度聲請強制執行，又因查無可供執行之財產，經本院九十
    一年度執字第五三四九號強制執行程序核發九十一年二月十九日九十一年南院鵬
    執簡字第五三四九號債權憑證以終結執行程序。被告又於九十三年八月二十日以
    該九十一年南院鵬執簡字第五三四九號債權憑證為執行名義聲請強制執行，並聲
    請扣押原告對訴外人即益成工業股份有限公司薪資債權。業經調取本院九十一年
    度執字第五三四九號、九十三年度執字第二八四三八號強制執行案卷核閱無誤（
    至本院七十六年度執字第一四九二號、七十六年度執字第六三七二號強制執行案
    卷因逾保存期限已銷毀）。則依上開法律規定，被告對於原告之借款與訴訟費用
    請求權，應分別自本院七十六年度執字第一四九二號、七十六年度執字第六三七
    二號強制執行程序核發債權憑證之翌日即七十六年二月二十五日、七十六年九月
    二十七日重行起算，算至被告於九十一年二月八日第二次聲請強制執行發生中斷
    時效之效果時，尚未逾十五年消滅時效。又系爭債權請求權於第二次強制執行即
    本院九十一年度執字第五三四九號強制執行程序核發債權憑證（即九十一年二月
    十九日九十一南院鵬執簡字第五三四九號）之翌日即九十一年二月二十日起再重
    行起算，算至被告第三次聲請強制執行即九十三年八月二十日發生時效中斷之效
    果時，亦未逾十五年之消滅時效，是被告於九十三年度執字第二八四三八號強制
    執行程序中聲請扣押原告對訴外人益成工業股份有限公司之薪資債權時，仍在第
    三次重行起算之時效期間內，並未逾消滅時效期間而有請求權消滅情事，則原告
    主張被告對於系爭借款與訴訟費用之債權請求權已罹時效而消滅，自無可採。
七、綜上所陳，本件兩造所爭執之執行名義係確定判決及裁定，原告主張執行名義未
    合法送達，核屬其得否依強制執行法第十二條第一項規定聲明異議之範圍，不得
    據以提起債務人異議之訴。又被告對於原告之系爭借款與訴訟費用債權，既經本
    院分別裁判，核發確定證明書，並經原告三度聲請強制執行而發生時效中斷與重
    行起算之效果，並未罹於請求權消滅時效，從而，原告主張系爭債權請求權已罹
    於消滅時效，提起本件債務人異議之訴，請求被告不得以本院九十一年二月十九
    日九一南院鵬執簡字第五三四九號債權憑證對原告為強制執行，並請求撤銷本院
    九十三年八月二十三日南院慶九十三執如字第二八四三八號執行命令，為無理由
    ，應予駁回。
八、據上論結：本件原告之訴為無理由，依民事訴訟法第七十八條，判決如主文。
中　　　華　　　民　　　國　　九十四　　年　　　一　　月　　　二十一　　日
                                臺灣臺南地方法院民事第一庭
~B法　　　官　林逸梅
右為正本係照原本作成
如對本判決上訴，須於判決送達後廿日內向本院提出上訴狀
中　　　華　　　民　　　國　　九十四　　年　　　一　　月　　　二十五　　日
~B法院書記官　孫鈴堯
